【裁判字號】    95,交聲,1250
【裁判日期】    950804
【裁判案由】    交管條例聲異
【裁判全文】
臺灣板橋地方法院交通事件裁定        95年度交聲字第1250號
原處分機關  交通部公路總局臺北區監理所
異  議  人
即受處分人  甲○○
上列異議人因違反道路交通管理處罰條例案件，對於交通部公路
總局臺北區監理所於民國95年6 月26日以北監自裁字第裁40-C00
000000號所為之裁決處分，聲明異議，本院裁定如下：
    主  文
異議駁回。
    理  由
一、按行為後法律或自治條例有變更者，適用行政機關最初裁處
    時之法律或自治條例；但裁處前之法律或自治條例有利於受
    處罰者，適用最有利於受處罰者之規定，行政罰法第5 條定
    有明文。查原處分機關為本件裁處後，道路交通管理處罰條
    例業於民國95年7 月1 日修正施行，惟本件違規行為發生時
    及原處分機關之最初裁決時，均在該條例修正施行之前，揆
    諸上揭規定，自應適用修正前之規定，無新舊法比較適用問
    題（最高行政法院95年度判字第335 號判決意旨亦可參照）
    ，合先敘明。
二、原處分意旨略以：本件異議人即受處分人甲○○於民國95年
    6 月23日晚間11時30分許，因駕駛車牌號碼1001-JS 號自用
    小貨車（下稱系爭車輛），行經臺北縣三峽鎮○○路251 號
    前時，因「拒絕接受酒精濃度測試檢定」違規之事實，經臺
    北縣政府警察局三峽分局三峽派出所警員攔檢以北縣警交字
    第C00000000 號當場舉發，異議人拒絕簽收，經警員記明其
    事由後，經原處分機關依修正前道路交通管理處罰條例第35
    條第3 項、第67條第2 項規定，裁處罰鍰新臺幣6 萬元，並
    吊銷駕駛執照，3 年內禁考。
三、異議意旨略以：異議人甲○○於上開時間，雖有駕駛系爭車
    輛欲返回其位在臺北縣三峽鎮○○路255 號15樓住處之地下
    停車場時，當場被臨檢警員攔下，然警察要異議人進行酒測
    ，異議人即大口用力吸氣後吹了三次，警員確仍說伊有喝酒
    ，而異議人經警員同意上樓返回住處後，再下樓時，系爭車
    輛已遭拖吊，伊並未拒絕酒測云云。
四、按汽車駕駛人，駕駛汽車拒絕接受酒精濃度測試之檢定者，
    處新臺幣60,000元罰鍰，並吊銷其駕駛執照，修正前道路交
    通管理處罰條例第35條第3 項前段定有明文。又汽車駕駛人
    ，曾依同條例第35條第3 項前段之規定吊銷駕駛執照者，3
    年內不得考領駕駛執照，修正前道路交通管理處罰條例第67
    條第2 項亦有規定。再者，對於違反道路交通管理處罰條例
    之行為，當場舉發者，應填記駕駛人或行為人姓名、性別、
    出生年月日、地址、車主姓名、地址、車牌號碼、車輛種類
    ；被查獲之駕駛人或行為人為受處分人時，應將該通知單填
    記後交付該行為人簽名或蓋章收受之；拒絕簽章者，並記明
    其事由，視為已收受，違反道路交通管理事件統一裁罰標準
    及處理細則第11條第1 項第1 款亦定有明文。
五、經查：
（一）證人即本件開單告發之警員林聖明提出舉發當時蒐證錄影
      光碟1 片，經本院當庭播放勘驗後：1.027 檔內容主要為
      警員懷疑異議人酒後駕駛系爭車輛而加以攔查，並請異議
      人下車拿出行照及駕照，異議人即下車交付行照、駕照與
      警員，警員並請異議人至警車附近準備進行呼氣酒精濃度
      檢測。2.028 檔內容主要為異議人向警員說明其住在旁邊
      的三樹路255 號15樓，警員則當場告知因懷疑異議人喝酒
      駕車，依法對其做酒精測試，並說明當時之時間，且有全
      程錄影錄音，如拒絕酒測將依法掣製舉發通知單處罰緩6
      萬元之法律效果。異議人則不斷表示測試地點係在其家門
      口，警員請異議人對酒測器吹氣，異議人口頭上雖表示願
      意完全配合，然實際上則藉故拖延，並與警員發生爭執，
      不斷在現場走來走去，至檔案結束前均未配合酒測。3.02
      9 檔內容主要為異議人跟隨警員至警車旁準備對酒測器吹
      氣，警員先告知異議人吹氣方式請異議人配合，於檔案時
      間一分零五秒時，異議人先對酒測器吹氣一次，經警員確
      認結果，即明確向異議人表示測試並未成功，請求異議人
      再配合呼氣酒測，之後異議人即又不斷藉詞拖延，至檔案
      結束前均未再配合酒測。4.030 檔內容主要為異議人與警
      員繼續爭執剛才吹氣檢測結果，異議人並欲直接進入住處
      一樓，經警員勸阻並告知其已構成拒測將開單處罰，異議
      人即再以口頭表示其並未拒測，並持續與警員爭執攔查地
      點為其家門口、先前已吹氣過等情，至檔案結束前均未再
      配合酒測等情，有本院95年7 月28日勘驗筆錄1 份在卷可
      稽，足見異議人於上開時地確有駕駛系爭車輛為警攔查，
      經警員告知吹氣方式後，雖曾對酒測器吹過氣，惟警員旋
      即向其表示測試並未成功，異議人仍藉詞爭執，實際上不
      願依警員指示配合進行酒精濃度測試，甚且曾欲直接返回
      旁邊住處大樓之情明確。
（二）證人林聖明於本院訊問時，復具結證稱：異議人當時情緒
      很氣憤，後來沒有經過我們同意就直接上樓；我們在過程
      中，都有要求異議人配合我們，不然我們就要開立拒絕酒
      測罰單；異議人上樓時，沒有告知會馬上下樓；異議人確
      實有吹三次，但沒有正常的吹氣，就像錄影光碟的那次一
      樣，我們也有跟異議人講說沒有成功，請他再吹一次；我
      們不知道異議人上樓何時會下來，而且先前就已經跟異議
      人講過拒測的法律效果，依法令我們也沒有義務一直留在
      現場等待異議人回來進行酒測，所以就依法處理等語綦詳
      ，並有臺北縣政府警察局95年6 月23日北縣警交字第C000
      00000 號舉發違反道路管理事件通知單影本1 紙在卷可稽
      ，是異議人經警攔停時，為逃避處罰，僅形式上對酒測器
      吹氣，在警員明確告知尚未測試完成及法律效果之情形下
      ，異議人仍拒不配合，逕自上樓返回住處，警員方開立本
      件通知單等情，堪以認定，核異議人上揭行為自屬拒絕接
      受酒精濃度測試之違規行為無疑，其辯稱並未拒絕施測云
      云，尚無可採。
（三）另證人謝彩紅雖到庭證稱：我有看到異議人第一次要上樓
      去的時候，被警員攔下來不讓他上去，後來異議人又要上
      樓去，就有警員說好啦、好啦，讓他上去，並不是如證人
      林聖明講的警察不知道異議人要上樓的事情；異議人有說
      他要上樓拿證件下來給警察看等語。惟查，異議人經警攔
      查後，本應主動配合警員實施酒精濃度檢測，並於警員表
      示已檢測完畢後，始得離開現場，是異議人如拒絕施測，
      或故意不配合施測，因警員無法以強制力逼使其繼續檢測
      ，復無無限期等待其同意配合施測之可能，為避免產生酒
      醉駕車取締執法上之漏洞，即得直接依修正前道路交通管
      理處罰條例第35條第3 項規定，開立拒絕酒測之舉發單。
      另異議人是否住在攔檢現場旁之大樓樓上，亦與其是否酒
      醉駕車無關，警員勸說異議人配合檢測不要上樓，係在善
      意提醒異議人勿因而遭受處罰，實際上並無任何權力阻止
      異議人上樓返回住處，而在異議人上樓後，警員既不知其
      何時始返回現場，則對之開立本件通知單舉發，自無不當
      ，故證人謝彩紅前開證詞，亦無法作有利異議人之認定。
六、綜上，異議人於前開時、地駕車遭攔檢後，拒絕接受酒精濃
    度測試之違規事實，已堪認定。原處分機關依修正前道路交
    通管理處罰條例第35條第3 項，第67條第2 項，裁處異議人
    罰鍰新臺幣6 萬元，並吊銷駕駛執照，3 年內禁考之處分，
    核無違誤，本件異議為無理由，應予駁回。
七、據上論斷，應依道路交通案件處理辦法第19條，裁定如主文
    。
中    華    民    國    95    年    8     月    4     日
                         交通法庭   法  官  張兆光
上列正本證明與原本無異。
如不服本裁定，應於裁定送達後五日內向本院提出抗告狀。
                                    書記官  曹秋冬
中    華    民    國    95    年    8     月    7     日


司法院資訊處製作；財團法人民間司法改革基金會備份。
